【裁判字號】    95,訴,210
【裁判日期】    950424
【裁判案由】    違反台灣地區與大陸地區人民關係條例等
【裁判全文】
臺灣基隆地方法院刑事判決               95年度訴字第210號
公  訴  人  臺灣基隆地方法院檢察署檢察官
被      告  甲○○
                    現於臺灣臺北監獄
上列被告等因違反台灣地區與大陸地區人民關係條例等案件，經
檢察官提起公訴（95年度偵字第232號），本院合議庭裁定由受
命法官獨任進行簡式審判程序，茲判決如下：
    主  文
甲○○共同連續違反不得使大陸地區人民非法進入臺灣地區之規
定，處有期徒刑伍月，如易科罰金以佰元折算壹日。
    理  由
一、犯罪事實：
    甲○○與非法使大陸地區人民進入臺灣地區工作之仲介集團
    成員張顯文（業經臺灣基隆地方法院判決確定）基於共同偽
    造文書及使大陸地區人民非法進入臺灣地區之概括犯意聯絡
    ，於民國（下同）88年11月21日（起訴書誤載為12月13日）
    一同自桃園中正國際機場搭機轉往福建省福州市，甲○○並
    無結婚真意，卻於同年12月14日在張顯文之媒介下與大陸地
    區人民謝巧丹在福建省福州市為辦理虛偽之公證結婚儀式，
    並在福州市民政廳辦理結婚登記而取得結婚公證書，嗣甲○
    ○於同年12月16日返臺後即交由張顯文至財團法人海峽交流
    基金會辦理大陸地區結婚公證驗證手續，並取得該會（88）
    核字第42140號證明後，再於89年1月3日與張顯文持上開內
    容不實之結婚公證書、身分證、印章、證明書至基隆市中山
    區戶政事務所申請辦理結婚登記及換發國民身分證，使該戶
    政事務所承辦戶籍登記之公務員為形式審查後，將甲○○與
    謝巧丹結婚之不實事項登載於其職務上所掌管之公文書即戶
    籍登記簿中，並據以發給甲○○登載上開不實事項之戶籍謄
    本及國民身分證，足生損害於戶政機關對於戶籍及身分管理
    之正確性。甲○○又連續多次同意張顯文交由黃文章填具「
    大陸地區人民進入臺灣地區旅行證申請書」、「大陸地區人
    民進入臺灣地區保證書」後由甲○○簽名，再持前開內容不
    實之戶籍謄本、結婚公證書及證明書，以配偶來臺探親之名
    義，向內政部警政署入出境管理局申請來臺之許可，使內政
    部警政署入出境管理局承辦公務員為實質審查，誤發中華民
    國臺灣地區旅行證予謝巧丹，足以生損害於內政部警政署入
    出境管理局核發中華民國臺灣地區旅行證之正確性，使謝巧
    丹得持上開中華民國臺灣地區旅行證，分別於89年3月2日、
    89年11月5日及90年4月5日連續3次進入臺灣地區。甲○○則
    先後取得新臺幣（下同）3萬元及2萬元不等之金額做為以假
    結婚方式使大陸地區人民非法進入臺灣地區之代價。謝巧丹
    於90年6月30日22時，在基隆市○○街○○街18號【美滿小吃
    店】非法打工為警查獲，並於同年7月3日強制遣送出境，甲
    ○○則於94年12月間為警循線查出上情。
二、程序事項：
    本件被告甲○○所犯者非為死刑、無期徒刑、最輕本刑為3
    年以上有期徒刑之罪或高等法院管轄第一審案件，其於準備
    程序進行中，先就被訴事實為有罪之陳述，經告知其簡式審
    判程序之旨，並聽取公訴人之意見後，本院依刑事訴訟法第
    273條之1第1項之規定，裁定由受命法官獨任進行簡式審判
    程序，合先敘明。
三、認定事實所依據之證據及理由：
(一)被告吳孟德供述：
    被告於警詢（94年12月22日警詢筆錄、見95年度偵字第232
    號卷第5頁至12頁）、檢察官偵查中（95年1月24日檢察官偵
    訊筆錄，見95年度偵字第232號卷第56頁至58頁）、本院審
    理中均供述其於前述時、地為使大陸地區人民謝巧丹非法進
    入臺灣地區，而與大陸地區女子謝巧丹在大陸地區假結婚、
    回台後並至戶政事務所辦理不實之結婚登記、及在國民身分
    證配偶欄上為配偶「謝巧丹」之不實登載，委由張顯文向入
    出境管理局申請大陸地區人民謝巧丹中華民國台灣地區旅行
    證等使公務員登載不實，使謝巧丹進入台灣。
(二)書證及物證
  (1)被告簽名之大陸地區人民進入臺灣地區旅行證申請書影本（
    附於偵查卷第232號第38頁）
  (2)被告簽名之大陸地區人民進入臺灣地區保證書影本（附於偵
    查卷第232號第31頁）
  (3)被告甲○○委託書（附於偵查卷第232號第33頁）
  (4)被告甲○○結婚登記申請書、戶籍謄本資料（附於偵查卷第
    232號第36、37頁）
  (5)謝巧丹之大陸地區之身分證影本（附於偵查卷第232號第39
    頁）
  (6)被告甲○○、大陸地區人民謝巧丹之入出境查詢表（附於偵
    查卷第232號第50頁、第53頁）
  (7)基隆市警察局第四分局（90）基警分四檢字第2900號執行謝
    巧丹等人強制遣送出境函（附於偵查卷第232號第35頁）
(三)綜上所述，被告事證明確，前述犯罪事實已堪認定，應依法
    論罪科刑。
四、論罪科刑之理由：
（一）核被告甲○○所為，係犯刑法第216條、第214條之行使使
      公務員登載不實文書罪，又其使大陸地區人民非法進入台
      灣地區，係違反修正前之台灣地區與大陸地區人民關係條
      例第15條第1款之規定，應依同條例第79條第1項之罪論處
      （臺灣地區與大陸地區人民關係條例業經總統於92年10月
      29日以華總一義字第09200199770號令修正公布，於92年
      12月31日施行。修正前同條例第79條第1項規定「違反第
      15條第1款規定者，處5年以下有期徒刑、拘役或科或併科
      新台幣50萬元以下罰金」，修正後同條例第79條第1項規
      定「違反第15條第1款規定者，處1年以上7年以下有期徒
      刑，得併科新台幣5百萬元以下罰金」，經依刑法第2條第
      1項但書比較新舊法，以行為時法較有利於被告，應適用
      修正前之規定）。
（二）被告甲○○與張顯文就上開行使使公務員登載不實文書罪
      及使大陸地區人民非法進入台灣地區，互為犯意聯絡及行
      為分擔，應論以共同正犯。被告所犯使公務員登載不實之
      低度行為，為行使之高度行為所吸收，不另論罪。又被告
      先後多次行使使公務員登載不實之公文書及多次使大陸地
      區人民非法進入臺灣地區，時間緊接，方法相同，觸犯犯
      罪構成要件相同之罪名，顯係出於概括犯意為之，為連續
      犯，應依刑法第56條之規定，均論以行使使公務員登載不
      實公文書一罪及使大陸地區人民非法進入臺灣地區一罪，
      並加重其刑。又被告所犯上開二罪間，互有方法與結果之
      牽連關係，為牽連犯，依刑法第55條之規定，應從一重之
      臺灣地區與大陸地區人民關係條例第79條第1項之罪論處
      。
（三）本院爰審酌被告因貪圖小利，共同利用不法手段使大陸地
      區人民進入台灣地區從事未經許可之行為，規避對於大陸
      地區人民之入境管制，對於台灣地區之入境管制、就業市
      場及治安有所影響及被告素行和犯後坦承犯行等一切犯罪
      情狀，量處如主文所示之刑，以示懲儆，併諭知易科罰金
      之折算標準。
五、據上論斷，刑事訴訟法第299條第1項前段，修正前之台灣地
    區與大陸地區人民關係條例第79條第1項，刑法第11條前段
    、第2條第1項但書、第28條、第56條、第216條、第214條、
    第55條、第41條第1項前段，罰金罰鍰提高標準條例第1條前
    段、第2條，判決如主文。
本案經檢察官乙○○到庭執行職務。
中    華    民    國    95    年    4     月    24    日
                  刑事第二庭法  官  陳伯厚
以上正本證明與原本無異。
對於本件判決如有不服，應於收受送達後10日內，向本院提出上
訴書狀，上訴於臺灣高等法院，並按他造當事人之人數附具繕本
。
中    華    民    國    95    年    4     月    24    日
                            書記官  明祖斌
附錄論罪法條：
臺灣地區與大陸地區人民關係條例第79條第1項
違反第 15 條第 1 款規定者，處 1 年以上 7 年以下有期徒刑，
得併科新臺幣1百萬元以下罰金。


司法院資訊處製作；財團法人民間司法改革基金會備份。
